【裁判字號】    89,訴,784
【裁判日期】    890516
【裁判案由】    損害賠償
【裁判全文】
臺灣臺中地方法院民事判決  八十九年訴字第七八四號
    原      告  甲○○○
    被      告  丙○○
                乙○即宏有蛋.
右當事人間，請求損害賠償事件，本院判決如左：
    主    文
被告應連帶給付原告新台幣壹拾壹萬捌仟零陸拾肆元，及自八十八年十二月十九日起
至清償日止按年息百分之五計算之利息。
原告其餘之訴駁回。
訴訟費用由被告連帶負擔十分之二；餘由原告負擔。
本判決第一項於原告以新台幣肆萬元為被告供擔保後，得假執行；但被告如於假執行
程序實施前以新台幣壹拾壹萬捌仟玖佰陸拾肆元為原告預供擔保，得免為假執行。
原告其餘假執行之聲請駁回。
    事    實
甲、原告方面：
一、聲明：被告二人應連帶給付原告新台幣陸拾肆萬參仟玖佰陸拾伍元，及自起訴狀
    繕本送達翌日（即八十八年十二月十九日）起，至清償日止，按年息百分之五計
    算之利息，並陳明願供擔保請准為假執行之宣告。
二、陳述：被告丙○○係被告乙○所經營之宏有蛋雞場之受僱司機，負責駕駛自用小
    貨車送貨，其於民國（下同）八十八年五月十日下午五時二十分許，駕駛車牌號
    碼ＰＨ－七一九八號自用小客車，欲前往台中縣大雅鄉送貨，沿台中縣神岡鄉○
    ○路，由台中縣神岡鄉往社口之西往東方向行駛，途經台中縣神岡鄉○○路一一
    九一號前，本應注意車前狀況，隨時採取必要之安全措施，並應注意汽車在雙向
    二車道行駛時，除準備停車或臨時停車外，不得駛出路面邊線，而依當時天候晴
    ，日間自然光線，路面乾燥，無缺陷及無障礙物，視距良好，又無不能注意之情
    事，竟疏未注意車前狀況，猶貿然行駛於慢車道上，致撞倒適沿台中縣神岡鄉○
    ○路一一九一號對面由北向南穿越道路之原告，造成原告頭部外傷、右臉部撕裂
    傷、右胸部挫傷瘀血、左橈骨骨折、左右膝部、左腳挫傷瘀血等傷害。被告丙○
    ○執行業務過失致原告受傷，被告乙○即宏有蛋雞場為僱佣人，對於被告丙○○
    執行職務不法侵害他人之行為，自應負連帶賠償責任，爰依侵權行為之法律關係
    ，請求被告二人連帶賠償下列損害：
（一）醫療費用：原告受被告撞傷後，在民德醫院急救並住院治療，出院後繼續接受
      治療，所支出之醫療費用總計新台幣（下同）參萬捌仟貳佰壹拾伍元；其後原
      告在杏豐醫院復健治療，各支出費用伍仟玖佰伍拾元，原告支出上開醫療費用
      係由於被告不法侵害所致，被告二人依法應負連帶負損害賠償責任。
（二）僱請看護費用：原告遭被告撞傷後，以橈骨骨折之傷勢最為嚴重，並致行動不
      便，需人代為照顧生活起居，故自八十八年五月十一日起，至同年七月三十一
      日止，僱請看護，支付看顧費用壹拾肆萬玖仟捌佰元，係屬增加生活上之需要
      ，應由被告二人連帶賠償之。
（三）精神慰撫金：原告因身體受上開傷害，雖外觀上大致已痊癒，惟有諸多後遺症
      ，且至今仍在復健中，行動已無法如往日般正常，精神肉體所受痛苦甚大，故
      請求非財產上損害金額肆拾伍萬元。
三、證據：提出民德醫院診斷證明書一件、民德醫院收據十張、杏豐醫院收據一○一
    張、看護費用收據三張（以上均為影本）
乙、被告方面：
一、聲明：
   （一）原告之訴及假執行之聲請均駁回。
   （二）如受不利判決，願供擔保，請准宣告免為假執行。
二、陳述：
（一）被告依侵權行為之法律關係，所負之損害賠償責任，其賠償額度，應以被害人
      實際所受損害為限，故原告除須陳明其有請求權外，必須就其所受實際損害數
      額加以證明，針對原告所提出之各項請求賠償之名目及額數，被告提出下列各
      點抗辯：
  １、本件原告提出民德醫院診斷證明書及收據憑證與杏豐醫院收據憑證，主張其在
      民德醫院住院治療花費參萬捌仟貳佰拾伍元，在杏豐醫院復健之費用為伍仟玖
      佰伍拾元。然而：
 （１）、原告提出民德醫院八十八年五月十七日所開立住院收據，表示五月十日至
         五月十七日原告住院期間共給付醫藥費用壹萬肆仟捌佰零柒元。然依民德
         醫院住院申報資料維護中所示，原告自五月十日至五月十七日住院期間之
         費用，合計為貳萬壹仟柒佰零捌元，惟因健保給付之故，原告僅需支付部
         分負擔貳仟壹佰柒拾壹元，與原告所提出之前開醫療費用收據金額不符，
         且該收據僅有總金額之記載，未詳列各項費用數額，故應以住院申報資料
         維護文書中詳列之金額為可採。
 （２）、依原告所提出之收據，其中一紙為省立豐原醫院門診收據壹佰元，然原告
         於本件訴訟中，並無提出省立豐原醫院之出具之診斷證明書，無法得知該
         筆款項，是否因本次事故所產生？
 （３）、再者，原告所提出八十八年六月二十二日收據中診斷證明書費用壹仟元，
         依現行實務之見解，診斷證明書費非屬醫療上所需，非侵權行為所生財產
         上之損害，不得請求賠償。
 （４）、另以原告主張其至杏豐醫院復健費用共伍仟玖佰伍拾元，然原告並未提出
         杏豐醫院診斷證明書，則以原告之病症、病因及受傷情形是否有復健之必
         要未明，且原告係八十八年五月十日受傷，惟卻至同年十一月始至杏豐醫
         院復健，時隔半年以上，是否確因被告丙○○之故而受傷有復健之需，尚
         待釐清。
      綜上，原告支出之醫療費用損害，如住院期間為貳仟壹佰柒拾壹元，加計門診
      期間之費用陸佰元，應僅為貳仟柒佰柒拾壹元。若住院期間以壹萬肆仟捌佰零
      柒元，加計門診費用陸佰元，亦應僅為壹萬伍仟肆佰零柒元。
  ２、復依原告提出民德醫院診斷證明書所示受傷情形，大皆為外傷瘀血等皮肉傷害
      ，應不影響於其行動能力，其中所謂左橈骨骨折，依診斷證明書所示，應係左
      手腕上方受傷，並依原告住院七天即可出院，研判傷勢應屬輕微，從而其傷勢
      對於日常生活活動影響不大，亦不致無法獨立行動，故應無僱請看護之必要，
      縱認原告確有僱請看護，惟該看護並非具有護理知識之特別看護，而其每日看
      護費用竟高達壹仟捌佰元以上，實屬過高。又原告提出第三人單方製作之文書
      表示曾支出看護費用，被告值疑該文書之真實性。
  ３、本件原告所受傷害以皮肉外傷居多，醫療費用不大，就醫狀況與復原期間亦均
      短暫，傷害應屬輕微，原告請求之精神慰撫金肆拾伍萬元，高達醫療費用之數
      十倍，與原告所受傷害痛苦程度顯不相當，請求鈞院予以酌減。
（二）本件被告固有違反道路交通安全規則第九十四條第三項、第九十七條第四款規
      定之過失，惟事故發生時，原告為圖方便，捨有紅綠燈號誌之行人穿越道，而
      自等紅燈之車陣中穿越，致被告無法預見原告由車陣中穿出，不慎撞及原告，
      從而，原告有違反同規則第一百三十四條第一款之規定而與有過失，此為鈞院
      刑事庭以八十八年度交易字第六六九號判決所認是，既原、被告間之共同過失
      為造成原告受傷之原因，請鈞院斟酌以減輕或免除原告請求被告賠償之金額。
丙、本院依職權以中院洋民速八十九訴七八四字第３０００６號函詢民德醫院，原告
    於八十八年五月十日至該醫院就診時所受之傷勢，是否影響其日常生活行動？原
    告所受之傷勢，有無僱請看護之必要？原告就其傷害於看診期間共支付多少醫藥
    費用？
    理    由
一、本件原告於言詞辯論中將訴之聲明擴張為被告應連帶給付原告新台幣陸拾肆萬參
    仟玖佰陸拾伍元，及自起訴狀送達翌日起至清償日止按年息百分之五計算之利息
    ，其聲明之擴張不甚礙被告之防禦及訴訟之終結，應予准許，合先敘明。
二、本件原告主張：被告丙○○係被告乙○所經營之宏有蛋雞場之受僱司機，於八十
    八年五月十日下午五時二十分許，駕駛車牌號碼ＰＨ－七一九八號自用小客車，
    沿台中縣神岡鄉○○路，由西往東方向行駛，途經台中縣神岡鄉○○路一一九一
    號前，本應注意車前狀況，隨時採取必要之安全措施，並應注意汽車在雙向二車
    道行駛時，除準備停車或臨時停車外，不得駛出路面邊線，而依當時並無不能注
    意之情事，竟疏未注意車前狀況，猶貿然行駛於慢車道上，致撞倒適沿台中縣神
    岡鄉○○路一一九一號對面由北向南穿越道路之原告，造成原告頭部外傷、右臉
    部撕裂傷、右胸部挫傷瘀血、左橈骨骨折、左右膝部、左腳挫傷瘀血等傷害。被
    告丙○○執行業務過失致原告受傷，被告乙○即宏有蛋雞場為僱佣人，對於被告
    丙○○執行職務不法侵害他人之行為，自應負連帶賠償責任，爰依侵權行為之法
    律關係，請求被告二人連帶賠償醫療費用（含復健費用）肆萬肆仟壹佰陸拾伍元
    、僱請看護費用壹拾肆萬玖仟捌佰元、精神慰撫金肆拾伍萬元之損害。被告則以
    ：依民德醫院住院申報資料維護中所示，原告住院期間之費用，合計為貳萬壹仟
    柒佰零捌元，惟因健保給付之故，原告僅需支付部分負擔貳仟壹佰柒拾壹元，與
    原告所提出之前開醫療費用收據金額不符，且民德醫院醫藥費收據僅有總金額之
    記載，未詳列各項費用數額，故應以住院申報資料維護文書中詳列之金額為可採
    。又依原告所提出之收據，其中一紙為省立豐原醫院門診收據壹佰元，然原告於
    本件訴訟中，並無提出省立豐原醫院之出具之診斷證明書，無法得知該筆款項，
    是否因本次事故所產生？再者，原告所提出八十八年六月二十二日收據中診斷證
    明書費用壹仟元，因診斷證明書費非屬醫療上所需，非侵權行為所生財產上之損
    害，不得請求賠償。另以原告主張其至杏豐醫院復健費用共伍仟玖佰伍拾元，然
    原告並未提出杏豐醫院診斷證明書，則以原告之病症、病因及受傷情形是否有復
    健之必告賠償費用，是否應予准許未明，且原告係八十八年五月十日受傷，惟卻
    至同年十一月始至杏豐醫院復健，時隔半年以上，是否確因被告丙○○之故而受
    傷有復健之需，尚待釐清。復依原告提出民德醫院診斷證明書所示受傷情形，研
    判傷勢應屬輕微，從而其傷勢對於日常生活活動影響不大，亦不致無法獨立行動
    ，故應無僱請看護之必要，縱認原告確有僱請看護，惟該看護並非具有護理知識
    之特別看護，而其每日看護費用竟高達壹仟捌佰元以上，實屬過高。又原告提出
    第三人單方製作之文書表示曾支出看護費用，被告值疑該文書之真實性。末以原
    告所受傷害以皮肉外傷居多，醫療費用不大，就醫狀況與復原期間亦均短暫，傷
    害應屬輕微，原告請求之精神慰撫金肆拾伍萬元，高達醫療費用之數十倍，與原
    告所受傷害痛苦程度顯不相當，請求本院予以酌減等語置辯。
三、本件原告主張：被告丙○○係被告乙○所經營之宏有蛋雞場之受僱司機，負責駕
    駛自用小貨車送貨，於前述時間、地點，於執行業務中違規駕車過失撞及原告，
    致原告受有頭部外傷、右臉部撕裂傷、右胸部挫傷瘀血、左橈骨骨折、左右膝部
    、左腳挫傷瘀血等傷害，而被告乙○即宏有蛋雞場為僱佣人，對於被告丙○○執
    行職務不法侵害他人之行為，自應負連帶賠償責任等情，為被告二人所不爭執，
    且有原告所提出民德醫院診斷證明書一紙附卷可查，而被告丙○○上開過失傷害
    犯行，業經本院交通法庭於八十九年一月十一日，以八十八年度交易字第六六九
    號判處罪刑確定，有該案判決附卷可參，是原告上開主張之事實堪信為真。按被
    告丙○○違反道路交通安全規則第九十四條第三項、第九十七條第四款「汽車駕
    駛時，駕駛人應注意車前狀況，並隨時採取必要之安全措施；又汽車在雙向二車
    道行駛時，除準備停車或臨時停車外，不得駛出路面邊線」之規定，過失撞及原
    告，顯見原告所受傷害與被告丙○○之過失侵權行為有相當因果關係。另被告丙
    ○○在其父乙○所經營之宏有雞蛋行，負責駕駛上開自用小貨車送貨，為從事駕
    駛業務之人，其於執行業務中肇事致原告受傷，被告乙○對於被告丙○○因執行
    職務不法侵害原告之行為，依法自應負連帶賠償責任。是本件所應審究者為被告
    二人連帶應負之損害賠償數額為何？
四、茲就原告訴請被告連帶賠償之各項費用及損害賠償部分，分別論述如下：
（一）醫療費用部分：
      原告主張因本件肇事業已支出醫療費用總計參萬捌仟貳佰拾伍元；其後原告在
      杏豐醫院進行復健治療，所支出之費用總計伍仟玖佰伍拾元之事實，固據提出
      民德醫院診斷證明書一件、民德醫院收據十張、杏豐醫院收據一○一張為證，
      惟就其中住院期間之醫療費用之部分，業經被告爭執，而依民德醫院住院申報
      資料維護中所示，原告住院期間之費用，合計為貳萬壹仟柒佰零捌元，因健保
      給付之故，原告僅需支付部分負擔貳仟壹佰柒拾壹元，與原告所提出之前開醫
      療費用收據金額不符，經本院依職權向民德醫院函詢，原告於住院期間所支出
      之醫療費用，經該院函復稱原告住院期間花費壹萬肆仟捌佰零柒元，加上部分
      負擔貳仟壹佰柒拾壹元，共計壹萬陸仟玖佰柒拾捌元，有該院八十九年四月二
      十二日函復一紙附卷可稽，故原告所請求住院期間之醫療費用，以壹萬陸仟玖
      佰柒拾捌元為合理；又原告出院後復至民德醫院回診六次掛號費用陸佰元，有
      民德醫院掛號收據六份可參；另其後原告續於杏豐醫院復健其傷勢，復健費用
      總計為計伍仟玖佰伍拾元，有上開杏豐醫院掛號收據一０一張可參。被告雖辯
      稱上開費用，並無診斷證明書，又原告於車禍發生後六個月始為復健，故質疑
      該筆費用之支出與本件車禍之關聯性，惟查，依原告所提杏豐醫院醫療費用住
      院憑證一○一紙上所載，原告均至該醫院復健科從事復健之門診，衡諸原告因
      本件車禍受傷致頭部外傷、左橈骨骨折，因一般而言，因骨折至痊癒之期間約
      三到六月，而其復健工作之進行，須待痊癒之後行之，原告於事故發生後六個
      月回診復健，並無不合理之處，況若原告意欲作假，則其所請求之每筆單據，
      其金額概不會如上開附卷收據、憑證上所載絕大部分為伍拾元或壹佰元之掛號
      費、部分負擔等，是被告之抗辯，應不可採，原告此部分之主張，堪信為真實
      。另原告主張之診斷證明書費用壹仟元部分，因診斷證明書費用非屬醫療上所
      需，非因侵權行為所生財產上損害，不得請求賠償，從而，原告此部分之主張
      ，不應准許。綜上，原告所得請求之醫療費用共計為貳萬參仟伍佰貳拾捌元，
      逾此部分之請求，為無理由。
（二）僱請看護費用部分：
      原告主張遭被告撞傷後，以橈骨骨折之傷勢最為嚴重，並致行動不便，需人代
      為照顧生活起居，故自八十八年五月十一日起，至同年七月三十一日止，僱請
      看護，支付看顧費用壹拾肆萬玖仟捌佰元，係屬增加生活上之需要，應由被告
      連帶賠償之。被告則辯以原告傷勢輕微，僅係生活不便，並無僱請看護之必要
      ，且原告僱請看護每日費用過高，顯不合理等語。經查，依本院向民德醫院函
      詢之結果，該醫院函復稱原告於第一次住院期間，可以請看護，而原告於八十
      八年五月十日急診住院救治，至同年月十七日出院，有民德醫院八十九年四月
      二十二日函一紙可證，是原告住院期間，僱請看護之費用，應屬必要費用。又
      原告得僱請看護照料之日數，自原告請求之八十八年五月十一日起算，至八十
      八年五月十七日出院，共計七日；又原告僱請看護每日之費用，為壹仟捌佰元
      ，此據原告所提出之看護費用收據三紙可證，被告雖抗辯原告僱請看護費用過
      高，然本院斟酌原告之傷勢，及看護費用之一般收費額等情，認上開費用應在
      合理之範圍內，從而，原告所得請求之僱請看護費用總計為壹萬貳仟陸佰元，
      逾此部份之請求，應認非必要之支出，不應准許。
（三）精神慰撫金部分：查原告因此次車禍，受有頭部外傷、右臉部撕裂傷、右胸部
      挫傷瘀血、左橈骨骨折、左右膝部、左腳挫傷瘀血等傷害，雖外觀上大致已痊
      癒，惟至今仍在復健中，行動尚無法如往日般正常，足見其傷勢甚重，精神肉
      體所受痛苦甚大，而被告丙○○因過失傷害原告，然其行為後坦承犯行不諱，
      又被告丙○○在其父即被告紀周所經營之宏有蛋雞場從事養蛋雞工作，被告丙
      ○○每月薪資據其自承為參萬元，且正值青壯，參酌原告現退休休養中，及其
      所受傷害程度、兩造之身分社會地位、經濟狀況等一切情狀，原告請求肆拾伍
      萬元之精神慰撫金，自嫌過高，應予核減為貳拾萬元，方屬公允，逾此數額之
      請求，為無理由。
      綜上，原告因本件車禍造成損害，所得請求醫藥費用、看護費用、精神慰撫金
      等損害賠償總額為貳拾參萬陸仟壹佰貳拾捌元。
五、再按損害之發生或擴大，被害人與有過失者，法院得依民法第二百十七條第一項
    規定，減輕或免除被告賠償金額。又設有行人穿越道、人行天橋或人行地下道者
    ，必須經由行人穿越道、人行天橋或人行地下道穿越，不得在其三十尺範圍內穿
    越，道路交通安全規則第一百三十四條第一款定有明文。查本件車禍之發生，原
    告應注意由設有紅綠燈號誌之行人穿越道處通行，且按當時情形，並無不能注意
    之情事，竟捨有紅綠燈號誌之行人穿越道，而逕自車陣中穿越，亦有違反上開道
    路交通安全規則第一百三十四條第一款之過失。本院斟酌兩造過失程度，認被告
    應負擔百分之五十之責任，即應減輕被告賠償金額百分之五十。是故原告依侵權
    行為之法律關係及僱用人連帶責任之法則，請求被告二人連帶賠償壹拾壹萬捌仟
    零佰陸拾肆元，及自起訴狀繕本送達翌日即八十八年十二月十九日起至清償日止
    按年息百分之五計算之利息，為有理由，應予准許；逾此部分之請求為無理由，
    應予駁回。
六、本件判令原告得受給付部分，兩造陳明願供擔保，聲請宣告假執行或免為假執行
    ，經核尚無不合，爰分別酌定相當之擔保金額宣告之，其餘原告敗訴部分，其假
    執行之聲請失所附麗，應予駁回。
七、本件判決之基礎已臻明確，兩造其餘攻擊防禦方法及舉證，核與判決無影響，爰
    不另一一論述，併此敘明。
八、據上論結，本件原告之訴為一部有理由，一部無理由，爰依民事訴訟法第七十九
    條但書、第三百九十條第二項、第三百九十二條，判決如主文。
中      華      民      國    八十九    年      五      月    十六      日
                                台灣台中地方法院民事第一庭
                                    法    官  王金洲
右為正本，係照原本作成。
如對本判決上訴，須於判決送達後廿日內向本院提出上訴狀
中      華      民      國    八十九    年      五      月    十六      日
~B法院書記官


司法院資訊處製作；財團法人民間司法改革基金會備份。
